---
title: "Section 4 and 5"
author: "Haga, Chihiro"
date: '2022-07-19'
output: html_document
---

## 4章 正しい数値の示し方

今日のテーマ：ggplotの主なワーク不rーについての理解を進め、作成可能な図のレパートリーを広げる

```{r}
library(tidyverse)
library(gapminder)
```

### 4.1 文法としては正しいが意味をなさない

-   ggplotは2005年にウィルキンソンによって開発されたgrammar of graphicsというアイディアを実装している

-   ggplotの文法は正しいが、意図した記述を自分たちができていない、次のような妙な図がまれによくできる。

### 4.2 グループ別データに対応するaethetics

「gapminderデータセットで、各国の国民一人当たりのGDPの推移を可視化してみたいです。横軸はyear, 縦軸はgdpPercapで、geom_line()関数で、時系列折線プロットを表示してください。」

```{r}
p <- ggplot(data = gapminder,
            mapping = aes(x = year, 
                          y = gdpPercap)) +
  geom_line()
plot(p)
```

#### How to fix?

この例はほんとによくあるのでめげてはいけない。先程の作図では、ggplotは国別にデータが別れていることを知らない。こちらがグループ分けのために必要な情報をggplotに渡し忘れているだけである。

「あ、ごめんなさい、countryの情報でデータをグループ分けしてくださいね」

```{r}
p <- ggplot(data = gapminder,
            mapping = aes(x = year, 
                          y = gdpPercap)) +
  geom_line(aes(group = country)) # この設定が必要だった！
plot(p)
```

### 4.3 複数の図を並べるためのfacet_wrap() / facet_grid()

上手く描画できたのはいいとして、プロットが煩雑で傾向を細かく分析するのは難しい。そこで、facet_wrap / facet_grid関数を使って、データを**層別化**して複数の図を並べて表示するパネル形式の図を作りたい。

#### 1つのカテゴリで層別化 (facet_wrap())

「じゃあ大陸別にパネルを分けてもらえますか？」

```{r}
p <- ggplot(data = gapminder,
            mapping = aes(x = year, 
                          y = gdpPercap)) +
  geom_line(aes(group = country)) +
  facet_wrap(~ continent) # ~はチルダ記号。continentごとに分けてくれの意味。
plot(p)
```

「ついでにパネルは縦方向に並べてもらっていいですか？ラベルも追加してください。」

```{r}
p <- ggplot(data = gapminder,
            mapping = aes(x = year, 
                          y = gdpPercap)) +
  geom_line(aes(group = country)) +
  facet_wrap(~ continent, ncol = 5) +
  labs(x = 'Year', y = 'GDP per capita', 
       title = 'GDP per capita on Five Continents')
plot(p)
```

「ついでにパネルは縦方向に並べてもらっていいですか？ラベルも追加してください。」

```{r}
p <- ggplot(data = gapminder,
            mapping = aes(x = year, 
                          y = gdpPercap)) +
  geom_line(aes(group = country)) +
  facet_wrap(~ continent, ncol = 5) +
  labs(x = 'Year', y = 'GDP per capita', 
       title = 'GDP per capita on Five Continents')
plot(p)
```

「縦軸は対数にして、ドルマークをつけてくれます？ついでに平滑化曲線を追加したいです。ついでにx軸を見やすくしてください。」

```{r}
p <- ggplot(data = gapminder,
            mapping = aes(x = year, 
                          y = gdpPercap)) +
  geom_line(aes(group = country), 
            color  = 'grey70') + # greyXXで灰色の濃さを指定できる
  geom_smooth(size = 1.1, method = 'loess', se = FALSE) +
  scale_y_log10(labels = scales::dollar) +
  facet_wrap(~ continent, ncol = 5) +
  theme(axis.text.x = element_text(angle = 45, hjust = 1)) +
  labs(x = 'Year', y = 'log GDP per capita', 
       title = 'GDP per capita on Five Continents')
plot(p)
```

#### 2つのカテゴリで層別化
ペンギンを種別・

```{r}
head(palmerpenguins::penguins)
p <- palmerpenguins::penguins %>% 
  na.omit() %>% 
  ggplot(mapping = aes(x = flipper_length_mm, 
                       y = body_mass_g,
                       color = species)) +
  geom_point(color  = 'grey70') + # greyXXで灰色の濃さを指定できる
  geom_smooth(size = 1.1, method = 'loess') +
  facet_grid(sex ~ island) +
  labs(x = 'Flipper length (mm)', y = 'Body mass (g)', 
       title = 'Flipper length and body mass by species')
plot(p)
```


### 4.6 ヒストグラムと密度プロット
ヒストグラム = 連続変数をいくつかの区分(bin)に分割し、それぞれのbinの中の観測値がいくつあるか(頻度)を数えることで、連続変数を要約する手法。

```{r}
p <- ggplot(data = midwest,
            mapping = aes(x = area)) +
  geom_histogram()
plot(p)
```

bin数は手動で変えられる。
```{r}
p <- ggplot(data = midwest,
            mapping = aes(x = area)) +
  geom_histogram(bins = 10)
plot(p)
```
ヒストグラムで複数の変数の要約にも使える。
https://stats.biopapyrus.jp/r/ggplot/geom_histogram.html
が、積み上げヒストグラムは読み解くのが難しいし、
```{r}
oh_wi <- c('OH', 'WI')
p <- ggplot(data = subset(midwest, subset = state %in% oh_wi),
            mapping = aes(x = percollege, fill = state)) +
  geom_histogram(alpha = 0.4, bins = 20)
plot(p)
```

ヒストグラムを重ねるのも読みづらいので、
```{r}
oh_wi <- c('OH', 'WI')
p <- ggplot(data = subset(midwest, subset = state %in% oh_wi),
            mapping = aes(x = percollege, fill = state, alpha = 0.4)) +
  geom_histogram(position = 'identity', alpha = 0.4, bins = 20)
plot(p)
```

どうしてもやるならfacetするのが無難
```{r}
oh_wi <- c('OH', 'WI')
p <- ggplot(data = subset(midwest, subset = state %in% oh_wi),
            mapping = aes(x = percollege, fill = state)) +
  geom_histogram(alpha = 0.4, bins = 20) + 
  facet_wrap(~state)
plot(p)
```

もしくは、geom_density()関数で、対象となる変数のカーネル密度推定値を計算して分布を図示するのも選択肢の一つ。
```{r}
p <- ggplot(data = midwest,
            mapping = aes(x = percollege, color = state, fill = state)) +
  geom_density(alpha = 0.3)
plot(p)
```
でもエリアの重複が鬱陶しいので、geom_line関数を使うのも一つの手段。
```{r}
p <- ggplot(data = midwest,
            mapping = aes(x = percollege, color = state)) +
  geom_line(stat = 'density')
plot(p)
```

### 4.7 不要な変換を避ける
ここまでは、個別のデータをgeom_関数が自動で要約してくれていたが、データによっては、すでに要約済みの値のみ公開されていることもある。

```{r}
library(socviz)
head(titanic)
```

```{r}
p <- ggplot(data = titanic,
            mapping = aes(x = fate, y = percent, fill = sex)) +
  geom_bar(position = 'dodge', # 性別別に横にバーを並べよ
           stat = 'identity') + # 集計は行わないぞ
  theme(legend.position = 'top')
plot(p)
```
oecd_sumでも見てやろう
```{r}
p <- ggplot(data = oecd_sum,
            mapping = aes(x = fate, y = percent, fill = sex)) +
  geom_bar(position = 'dodge', # 性別別に横にバーを並べよ
           stat = 'identity') + # 集計は行わないぞ
  theme(legend.position = 'top')
plot(p)
```
