---
title: "第5章 データの整形・ラベル・メモの追加"
author: "Haga, Chihiro"
date: '2022-07-20'
output: html_document
---

今日やること！

-   ggplotにデータを渡す前に、データ自身を適切な形に整形するために、dplyrパッケージを使ってデータの抽出・要約・変換を学ぶ

```{=html}
<!-- -->
```
-   使えるgeom関数を増やす

-   段階的に図をカスタマイズするために、scale_関数、guides()関数、theme()関数を使えるようにする

## 5.1 パイプを使ったデータの集計

### Overview

General social Survey (GSS: 総合的社会調査) からえられた信仰と居住地域の分布のデータをつかう。

```{r gss_sm-data}
library(tidyverse)
library(socviz)
knitr::kable(head(gss_sm)) # こうすると表がいい感じに描画されるよ
```

作業のフローは以下の通り 1. 居住地域と信仰に関する2500人のgss_smデータセットをロードする 1. 地域別の各信仰の信徒数を集計 1. 地域における信徒数のパーセンテージを算出

### 「パイプ演算子 %\>% 」を使ってデータを集計するぞ

%\>% は、あるデータフレームを別のデータフレームに集計・変換するためのパイプライン操作に使う演算子。データはパイプの片側から入り、dplyrの関数で加工されたあと、もう一方の側から加工済みのデータとして出力される。できることは、

1.  **group_by**()関数で、要約に必要なネスト構造のデータをグループ化する
2.  **filter**()やselct()関数で、行・列、あるいはその両方でデータを抽出する
3.  **mutate**()関数で、グループ化済みのデータに基づいて、新しい変数を作成・追加し、集計を解することなく新たな変数を表に追加できる
4.  **summarize**()関数で、グループ化されたデータのまとめ・集計を行う。グループ別の平均、個数とか。

### 早速使ってみよう

「gss_smデータセットから、region別・religion別の信徒数を求めたい」

```{r 1st-trial}
rel_by_region <- 
  # gss_smの2500人のデータを、
  gss_sm %>% 
  # regionとreligごとにデータをグループに分けて、
  group_by(bigregion, religion) %>% 
  # グループ別の人数を集計して、
  summarize(N = n()) %>% 
  # 全体の人数に占める割合とパーセンテージを計算する
  mutate(freq = N / sum(N),
         pct = round((freq * 100), 0))
rel_by_region
```

「パーセンテージをbigregion別に集計して、100%になることを確認したい」

```{r}
rel_by_region %>% 
  # regionごとにデータをグループに分けて、
  group_by(bigregion) %>% 
  # pctの合計が100になることを確認
  summarize(total = sum(pct))
```

ではこれをプロットしてみよう。

```{r fig5.2}
p <- ggplot(rel_by_region,
            aes(x = bigregion,
                y = pct,
                fill = religion)) +
  geom_col(position = 'dodge2') + # dodgeはぴったりくっつく、dodge2はバーの間にスペースが開く
  labs(x = 'Region', y = 'Percent', fill = 'Religion') +
  theme(legend.position = 'top')
p
```

バーがたくさん並んでいて混沌とした図を作り替えよう。手始めに、facet関数でbigregionごとにパネルを分けて、宗派をy軸にとり、横棒グラフにしてみるか。

Tips: cood_flip()で、x-y軸を入れ替えることができる

```{r fig5.3}
p <- ggplot(rel_by_region,
            aes(x = religion,
                y = pct,
                fill = religion)) +
  geom_col(position = 'dodge2') +
  labs(x = 'Region', y = 'Percent', fill = 'Religion') +
  guides(fill = 'none') +
  coord_flip() +
  facet_grid(~ bigregion) +
  theme(legend.position = 'top')
p
```

## 5.2 グループ化・カテゴリ化された連続変数の取り扱い

「17カ国のOECD諸国における、移植のための臓器提供意思に関する時系列データをプロットせよ。」

まずは、データセットの中身をランダムに10行分見てみる。

```{r}
organdata %>% 
  select(1:6) %>% 
  slice_sample(n = 10)
```

### まずはbar plot, box plot, violin plotを試してみる

Trial 1. まずは年に対するドナーの数を散布図で示してみようか。

Check!: 警告の中身を読むべし。

```{r}
p <- ggplot(data = organdata,
            mapping = aes(x = year, y = donors)) +
  geom_point()
p
```

Trial 2. 次は国別に時系列の変化を可視化してみようか。

```{r}
p <- ggplot(data = organdata,
            mapping = aes(x = year, y = donors)) +
  geom_line(aes(group = country)) +
  facet_wrap(~ country)
p
```

Trial 3. 国ごとの臓器提供者数のばらつきを可視化してみようか。

```{r}
p <- ggplot(data = organdata,
            mapping = aes(x = country, y = donors)) +
  geom_boxplot()
p
```

うわあ、x軸がつぶれている・・・のでx-y軸をflipしてみようか

```{r}
p <- ggplot(data = organdata,
            mapping = aes(x = country, y = donors)) +
  geom_boxplot() +
  coord_flip()
p
```

データの表示順には拘りたい。今はデフォルトでアルファベット順なので、臓器提供者数が多い順に並べてみるのは良いアイディアかも。

```{r}
p <- ggplot(data = organdata,
            mapping = aes(x = reorder(country, donors, na.rm = TRUE), 
                          y = donors)) +
  geom_boxplot() +
  labs(x = NULL) +
  coord_flip()
p
```

色をつけることも可能。

```{r}
p <- ggplot(data = organdata,
            mapping = aes(x = reorder(country, donors, na.rm = TRUE), 
                          y = donors,
                          fill = world)) +
  geom_boxplot() +
  labs(x = NULL) +
  coord_flip() +
  theme(legend.position = 'top')
p
```

violin plotにもすぐ変更できる。

```{r}
p <- ggplot(data = organdata,
            mapping = aes(x = reorder(country, donors, na.rm = TRUE), 
                          y = donors,
                          fill = world)) +
  geom_violin() +
  labs(x = NULL) +
  coord_flip() +
  theme(legend.position = 'top')
p
```

ここまで試してきたように、カテゴリカル変数をy軸、x軸で連続量の分布を確認することは強力な可視化手法の一つ。

### Jitter plotを試してみる

データ数が多くないならば、観測値を直接表示するのも良い。しかし・・・

```{r}
p <- ggplot(data = organdata,
            mapping = aes(x = reorder(country, donors, na.rm = TRUE), 
                          y = donors,
                          color = world)) +
  geom_point() +
  labs(x = NULL) +
  coord_flip() +
  theme(legend.position = 'top')
p
```

観測点が重なって見えなくなってしまうので、geom_jitter() 関数で、観測点に揺らぎを持たせる。

```{r}
p <- ggplot(data = organdata,
            mapping = aes(x = reorder(country, donors, na.rm = TRUE), 
                          y = donors,
                          color = world)) +
  geom_jitter() +
  labs(x = NULL) +
  coord_flip() +
  theme(legend.position = 'top')
p
```

もうすこし揺らぎを小さくすると見やすい。

```{r}
p <- ggplot(data = organdata,
            mapping = aes(x = reorder(country, donors, na.rm = TRUE), 
                          y = donors,
                          color = world)) +
  geom_jitter(width = 0.15) +
  labs(x = NULL) +
  coord_flip() +
  theme(legend.position = 'top')
p
```

### Cleveland dotplotもいいぞ

さらに、Cleveland dotplotはシンプルで効果的な可視化手法なので試してみよう。

まずは、国別に平均・標準偏差を求めよう。

```{r}
by_country <- organdata %>% 
  group_by(consent_law, country) %>% 
  summarize(donors_mean = mean(donors, na.rm = TRUE),
            donors_sd = sd(donors, na.rm = TRUE),
            gdp_mean = mean(gdp, na.rm = TRUE),
            health_mean = mean(health, na.rm = TRUE),
            roads_mean = mean(roads, na.rm = TRUE),
            cerebval_mean = mean(cerebvas, na.rm = TRUE))

by_country
```

発展的な内容ですが、すっきりと書くには、こうすると良い。

```{r}
by_country <- organdata %>% 
  group_by(consent_law, country) %>% 
  summarize(across(is.numeric, list(mean = mean, sd = sd), na.rm = TRUE))

by_country
```

まずは平均値だけを表示してみる。

```{r}
p <- ggplot(data = by_country,
            mapping = aes(x = donors_mean, 
                          y = reorder(country, donors_mean, na.rm = TRUE),
                          color = consent_law)) +
  geom_point(size = 3) +
  labs(x = 'Donor Procurent Rate',
       y = '', color = 'Consent Law') +
  theme(legend.position = 'top')
p
```

facetすることもできるが・・・

```{r}
p <- ggplot(data = by_country,
            mapping = aes(x = donors_mean, 
                          y = reorder(country, donors_mean, na.rm = TRUE),
                          color = consent_law)) +
  geom_point(size = 3) +
  labs(x = 'Donor Procurent Rate',
       y = '', color = 'Consent Law') +
  theme(legend.position = 'top') +
  facet_wrap(~ consent_law, ncol = 1)
p
```

全てのx軸のカテゴリが表示されてしまうので、パネルごとに、x/y軸で表示位する範囲を帰るために、scales = 'free'引数を指定する。

```{r}
p <- ggplot(data = by_country,
            mapping = aes(x = donors_mean, 
                          y = reorder(country, donors_mean, na.rm = TRUE),
                          color = consent_law)) +
  geom_point(size = 3) +
  labs(x = 'Donor Procurent Rate',
       y = '', color = 'Consent Law') +
  theme(legend.position = 'top') +
  facet_wrap(~ consent_law, scales = 'free_y', ncol = 1)
p
```

クリーブランドドットプロットは、モデルの要約や、誤差を含んだ結果を示す際に、一般的にたて棒グラフ・横棒グラフよりこのまれる。誤差範囲を示したければ、geom_poitrangeが便利。

```{r}
p <- ggplot(data = by_country,
            mapping = aes(x = reorder(country, donors_mean, na.rm = TRUE), 
                          y = donors_mean)) +
  geom_pointrange(aes(ymin = donors_mean - donors_sd,
                      ymax = donors_mean + donors_sd)) +
  labs(x = '',
       y = 'Donor Procurent Rate', color = 'Consent Law') +
  theme(legend.position = 'top') +
  coord_flip()
p
```

## 5.3 図にテキストを直接描画する

geom_text関数を使うと、こんなこともできる

-   散布図でプロットした点にラベルをつける

-   図の中に有益な説明を表記する

```{r}
p <- ggplot(data = by_country,
            mapping = aes(x = roads_mean, y = donors_mean)) +
  geom_point() +
  geom_text(mapping = aes(label = country))
p
```

geom_text関数のhjust引数を調節し、テキストの位置を調整するとよい。

```{r}
p <- ggplot(data = by_country,
            mapping = aes(x = roads_mean, y = donors_mean)) +
  geom_point() +
  geom_text(mapping = aes(label = country),
            hjust = -0.1)
p
```

とはいえ調整が難しいし、重なってしまうのは回避できていない。代わりにggrepelパッケージを使うと良いぞ。

```{r}
library(ggrepel)
p <- ggplot(data = by_country,
            mapping = aes(x = roads_mean, y = donors_mean)) +
  geom_point() +
  geom_text_repel(mapping = aes(label = country))
p
```

## 5.4 特定のデータへのラベリング

データ内の関心のある点のみにラベルをつけることを考えよう。

GDP \> 25000の国だけラベルをつける。

```{r}
p <- ggplot(data = by_country,
            mapping = aes(x = gdp_mean, y = health_mean)) +
  geom_point() +
  geom_text_repel(data = subset(by_country, gdp_mean > 25000),
                  mapping = aes(label = country)) +
  geom_vline(xintercept = 25000, color = 'grey')
p
```

GDP \> 25000またはhealth \< 1500またはcountryが"Belgium"の国だけラベルをつける。

```{r}
p <- ggplot(data = by_country,
            mapping = aes(x = gdp_mean, y = health_mean)) +
  geom_point() +
  geom_text_repel(data = subset(by_country, 
                                gdp_mean > 25000 | health_mean < 1500 |
                                  country %in% c('Belgium')),
                  mapping = aes(label = country)) +
  geom_vline(xintercept = 25000, color = 'grey') +
  geom_hline(yintercept = 1500, color = 'grey')
p
```

## 5.5 図内への描画と書き込み

```{r}
p <- ggplot(data = organdata, 
            mapping = aes(x = roads, y = donors)) +
  geom_point() +
  annotate(geom = 'text',
           x = 157, y = 33,
           label = 'A surprisingly high \n recovery rate.',
           hjust = 0)
p
```

```{r}
p <- ggplot(data = organdata, 
            mapping = aes(x = roads, y = donors)) +
  geom_point() +
  annotate(geom = 'text',
           x = 157, y = 33,
           label = 'A surprisingly high \n recovery rate.',
           hjust = 0) +
  annotate(geom = 'rect',
           xmin = 125, xmax = 155,
           ymin = 30, ymax = 35,
           fill = 'red',
           alpha = 0.2)
p
```

## 5.6 scale_関数、guides()関数関数

```{r}
p <- ggplot(data = organdata,
            mapping = aes(x = roads,
                          y = donors,
                          color = world)) +
  geom_point()
p
```

### scale_関数でできること

-   scale\_\<mapping\>\_\<kind\>()というのが、scale関数の命名規則

-   よく出てくるのは

    -   scale_color\_\<kind\>() / scale_color\_\<kind\>(): 色や塗りつぶしの調整

    -   scale_x\_\<kind\>() / scale_y\_\<kind\>(): x軸やy軸の調整

#### 軸を調整したい

```{r}
p <- ggplot(data = organdata,
            mapping = aes(x = roads,
                          y = donors,
                          color = world)) +
  geom_point() +
  scale_x_log10() +
  scale_y_continuous(breaks = c(5, 15, 25),
                     labels = c('Five', 'Fifteen', 'Twenty Five'))
p
```

colorのラベルを変えたい

```{r}
p <- ggplot(data = organdata,
            mapping = aes(x = roads,
                          y = donors,
                          color = world)) +
  geom_point() +
  scale_x_log10() +
  scale_y_continuous(breaks = c(5, 15, 25),
                     labels = c('Five', 'Fifteen', 'Twenty Five')) +
  scale_color_discrete(labels = c('Corporatist', 'Liberal',
                                  'Social Democratic', 'Unclassified')) +
  labs(x = 'Road Deaths', y = 'Donor Procurement', color = 'Welfare State')
p
```

### guides関数でできること

ときには凡例を削除したくなることもある。

```{r}
p <- ggplot(data = organdata,
            mapping = aes(x = roads,
                          y = donors,
                          color = world)) +
  geom_point() +
  scale_x_log10() +
  scale_y_continuous(breaks = c(5, 15, 25),
                     labels = c('Five', 'Fifteen', 'Twenty Five')) +
  scale_color_discrete(labels = c('Corporatist', 'Liberal',
                                  'Social Democratic', 'Unclassified')) +
  labs(x = 'Road Deaths', y = 'Donor Procurement', color = 'Welfare State') +
  guides(color = 'none')
p
```
